臺灣嘉義地方法院刑事判決　　　　　　　　　　　　　九十年度交易字第二八一號
　　公　訴　人　臺灣嘉義地方法院檢察署檢察官
　　被　　　告　甲○○
右列被告因過失傷害案件，經檢察官提起公訴（九十年度調偵字第二一六號），本院
判決如左：
    主  文
甲○○因過失傷害人，處有期徒刑貳月，如易科罰金，以參佰元折算壹日。
    事  實
一、甲○○未考領機車駕駛執照，依法不得騎駛機車，竟於民國（下同）九十年四月
    三十日十九時十五分許，騎乘車牌照號碼ＭＣＥ─八一七號重型機車，沿嘉義縣
    中埔鄉隆興村往中埔村由北往南行駛，途經嘉義縣中埔鄉○○村○○路三三○號
    前之慢車道時，本應注意車前狀況，並隨時採取必要之安全措施，而依當時係天
    候晴、夜間有照明、省道（劃有分向限制線之二縣道及慢車道）、柏油路面乾燥
    、無缺陷、無障礙物、視距良好、限速六十公里等情形，並無不能注意之情事，
    竟疏未注意前方車輛之行車動態而行駛，適有乙○○亦疏未注意在顯有妨害他車
    通行之處所，不得停車，及停車在夜間照明不清之道路，應顯示停車燈光或反光
    標識等規定，因為與友人聊天，而跨坐在停止於該處慢車道之ＬＷＨ─一一六號
    重型機車上，致使甲○○自後方撞擊乙○○與其機車，造成乙○○人車倒地，乙
    ○○受有左側脛骨及腓骨開放性骨折等傷害。嗣甲○○於本件車禍發生後，於有
    偵查犯罪職權之機關或公務員查知犯人前，即向到場處理之嘉義縣警察局中埔分
    局中埔派出所警員董俊良坦承肇事，自首接受裁判。
二、案經乙○○訴由嘉義縣警察局中埔分局報告臺灣嘉義地方法院檢察署檢察官偵查
    起訴。
    理  由
一、訊據被告甲○○固坦承於前開時、地，無照騎乘ＭＣＥ─八一七號機車，未注意
    車前狀況，撞擊停於慢車道上之ＬＷＨ─一一六號機車及告訴人乙○○，致使告
    訴人受有左側脛骨及腓骨開放性骨折等傷害等情（本院九十一年六月四日訊問筆
    錄），惟辯稱：我雖然有過失，但告訴人將ＬＷＨ─一一六號機車橫向跨停在快
    車道及慢車道上，該機車前半部在慢車道上，後半部則在快車道上，而且沒開車
    燈，所以我才會撞上告訴人，告訴人的過失比我大；又告訴人是站在ＬＷＨ─一
    一六號機車後，與人談話；另當時告訴人與朋友六、七人，約有二、三部機車都
    停放在路上，我為閃避這些機車才撞上告訴人的，這些人也該來賠償才對等語。
    告訴人則稱：當時我的ＬＷＨ─一一六號機車只停在機車道上，並未橫放到快車
    道上，又當時我是跨坐在該機車上，與友人聊天，不是站在機車旁邊，被告就騎
    車由後面撞擊我的機車，使我受傷；再被告應有超速等語。經查：
  (一)被告於警訊時業已供稱：告訴人將ＬＷＨ─一一六號機車橫於機車道（本院按即
    指慢車道）上等語（見嘉義縣警察局中埔分局嘉中警三第一九九四號卷第一頁背
    面），且依道路交通事故調查報告表之事故現場圖及現場照片一張所示：ＬＷＨ
    ─一一六號機車遭被告撞擊後，係傾倒於慢車道外側（傾倒情形為：車頭朝路邊
    、車尾朝路中、機車左邊向下、右邊向上），並非傾倒於慢車道內側、快車道上
    或快、慢車道間之情（見同上警卷第四頁、第六頁），再參酌社會常情，機車騎
    士停車於路上與人攀談，應會將機車停在路邊或慢車道上，當不至於將機車橫放
    跨在快車道及慢車道上，故認被告關於告訴人將ＬＷＨ─一一六號機車橫放跨在
    快車道及慢車道上之辯詞，信無可採。
  (二)又告訴人於警訊時已陳稱：當時我人跨坐在ＬＷＨ─一一六號機車上，沒有下車
    等語（見同上警卷第二頁背面），且如前所述，車禍發生後，ＬＷＨ─一一六號
    機車之傾倒狀況為：傾倒於慢車道外側（車頭朝路邊、車尾朝路中、機車左邊向
    下、右邊向上），再由告訴人所受係左側脛骨及腓骨開放性骨折之傷害（有診斷
    證明書附於同上警卷第七頁），而被告之右下肢並無受傷等情，堪認車禍當時，
    告訴人應係跨坐在ＬＷＨ─一一六號機車上，在遭被告騎車由後撞擊後，ＬＷＨ
    ─一一六號機車即左邊觸地，因此告訴人乃左下肢受傷，而其右下肢並無傷害，
    故認告訴人所稱車禍當時其係跨坐在ＬＷＨ─一一六號機車上之情，應可信為真
    正，被告關於此部份之辯詞，委無可採。
  (三)又本院查無證據可認本件被告係為閃避其他停放於ＬＷＨ─一一六號機車旁之機
    車，故而才撞擊到ＬＷＨ─一一六號機車及告訴人，況且此亦不妨礙本件被告行
    車時，應注意車前狀況並隨時採取必要安全措施義務之遵守，被告關於此部分之
    辯詞，並無理由。另本院查無證據可證車禍當時，被告騎車有超速情形，是告訴
    人關於此部份之指訴，亦無可採。
二、按汽車行駛時，駕駛人應注意車前狀況，並隨時採取必要之安全措施；道路交通
    安全規則第九十四條第三項定有明文。又按汽車駕駛人未領有駕駛執照駕車者，
    處新臺幣六千元以上一萬二千元以下罰鍰，並當場禁止其駕駛及扣留其車輛牌照
    ，路交通管理處罰條例第二十一條第一項第一款亦有規定。查本件被告未領得駕
    照，應不得騎乘機車，竟違規騎乘機車，又依當時情形，天候晴、夜間有照明、
    直路、省道、劃有分向限制線之二縣道及慢車道、路面乾燥、無缺陷、無障礙物
    、視距良好、限速六十公里，並無不能注意之情事，有道路交通事故調查報告現
    場圖可稽，被告騎車自應注意上述道路交通法規之規定，竟疏於注意，未遵守道
    路交通安全規則之規定，以避免危險之發生，造7言誑顙捏蚳(2)G，致使告訴人受
    有左側脛骨及腓骨開放性骨折等傷害，有診斷證明書一紙、現場照片三張及道路
    交通事故調查報告表附卷可稽（見同上警卷第四頁至第九頁），而本件經送請鑑
    定後，台灣省嘉雲區車輛行車事故鑑定委員會函附鑑定意見書認「甲○○無照駕
    駛重機車，夜間未注意車前狀況，為肇事主因。」，此有該委員會九十年十一月
    二十一日嘉鑑字第九○一二八一號函覆鑑定意見書在卷可佐，則被告對於車禍肇
    事導致告訴人之傷害，顯有過失；雖然本院認為告訴人於本件車禍發生，亦有「
    駕駛重機車，夜間停於機車道未顯示燈光」及「顯有妨害他車通行之處所，不得
    停車」（分別參照道路交通安全規則第一百十二條第一項第九款及第十三款之規
    定）等過失，然亦無解於被告之過失責任；又被告之過失行為與告訴人所受傷害
    間，具有相當因果關係，本件事證明確，被告過失傷害犯行應堪認定。
三、查關於告訴人乙○○因本件車禍肇事所受之傷害，經本院函詢結果，診治醫院表
    示：乙○○所受傷害，未達毀敗一肢機能之重傷程度，但機能已受影響，屬於減
    衰機能等語，有仁友醫九十一年四月二十六日仁醫和字第九一○四二六○○一函
    附於本院卷可稽，依此意見，則告訴人乙○○顯尚未完全喪失其下肢行走之機能
    而達於「毀敗」之程度，亦非得認有何其他於身體、健康機能達「難治或不治之
    傷害」，則尚非該當刑法之「重傷」之結果，從而，本件被告甲○○所犯者，係
    刑法第二百八十四條第一項前段之過失傷害罪；又原起訴意旨所指被告前開犯行
    乃涉刑法第二百八十四條第一項後段之過失重傷害罪嫌，業於本院九十一年六月
    十三日審判期日，經公訴人當庭變更起訴法條為刑法第二百八十四條第一項前段
    之過失傷害罪嫌，有該日審判筆錄可稽，併為說明。又被告未考領駕駛執照，業
    據被告供陳在卷（見警訊筆錄及本院九十一年六月四日訊問筆錄），其猶駕駛車
    輛，因而致人受傷，依法負刑事責任，應依道路交通管理處罰條例第八十六條第
    一項規定加重其刑。另被告於本件車禍發生後，於有偵查犯罪職權之機關或公務
    員查知犯人前，即向到場處理之嘉義縣警察局中埔分局中埔派出所警員董俊良坦
    承肇事，自首接受裁判之事實，業據該所傳真報告在卷可稽，符合自首之要件，
    應依刑法第六十二條前段之規定減輕其刑，上開加重減輕事由並依例先加後減之
    。爰審酌被告年事已高、品性、生活狀況、智識程度、告訴人因本件車禍所受傷
    害、雙方過失程度，及被告犯罪後態度，且尚未與告訴人達成和解等一切情狀，
    量處如主文所示之刑，並諭知易科罰金之折算標準，以示儆懲。
據上論斷，應依刑事訴訟法第二百九十九條第一項前段，道路交通管理處罰條例第八
十六條第一項，刑法第二百八十四條第一項前段、第六十二條前段、第四十一條第一
項前段，罰金罰鍰提高標準條例第一條前段、第二條，判決如主文。
本案經檢察官陳美君到庭執行職務。
中     華     民     國       九十一年      六    月    二十七    日
                                      臺灣嘉義地方法院交通法庭
                                          法  官  盧  鳳  田
右正本證明與原本無異。
如不服本判決，應於判決送達後十日內向本院提出上訴狀（應附繕本）。
中     華     民     國       九十一      年      六    月    二十七    日
                                          書記官  林  秀  惠
附錄法條：
刑法第二百八十四條第一項：
因過失傷害人者，處六月以下有期徒刑、拘役或五百元以下罰金，致重傷者，處一
年以下有期徒刑、拘役或五百元以下罰金。
